【裁判字號】    90,聲再,206
【裁判日期】    901025
【裁判案由】    詐欺
【裁判全文】
臺灣高等法院臺南分院刑事裁定               九十年度聲再字第二六號     Ｃ
      再審聲請人
      即受判決人  甲  ○  ○
右列聲請人因詐欺案件，對於本院九十年度上易字第五九二號中華民國九十年八月三
十日確定判決（臺灣臺南地方法院八十九年度易字第二八五八號、臺灣臺南地方法院
檢察署八十九年度偵字第六○六三號），聲請再審，本院裁定如左：
      主      文
再審之聲請駁回。
      理      由
一、聲請意旨略稱：聲請人甲○○以聲請人與告訴人等確係共同在為愛惠公司系爭土
    地找買主，共同賺取佣金，原確定判決所認聲請人向告訴人等訛稱標到愛惠公司
    之土地，需繳拍賣尾款，與事實不符。又證人陳文元與告訴人等在本案偵查前並
    不相識，不可能於蔡吳伯霞家中聽見被告向告訴人等訛稱已向法院標得愛惠公司
    土地，需要資金繳拍賣尾款。此均有九十年九月十九日之談話錄音帶可為證。是
    聲請人於原審未能取得前開證據，致未能主張該有利於己之事實，始被判處罪刑
    確定，為此，依刑事訴訟法第四百二十條第一項第六款因發現確實新證據而聲請
    再審云云。
二、按刑事訴訟法第四百二十條第一項第六款所謂發現確實之新證據，係指該項證據
    ，事實審法院於判決前因未經發見，不及調查斟酌，至其後始行發見且須可認為
    確實足以動搖原確定判決者而言，若判決前已經當事人提出或聲請調查之證據，
    經原法院捨棄不採或顯然不足以動搖原確定判決所憑證據者，即非該款所謂發見
    之新證據，不得據為再審聲請之原因，有最高法院廿八年抗字第八號、三十三年
    抗字第七○號、五十年台抗字第一○四號判例足資參照。如受裁判人因對有利之
    主張為原審所不採，事後提出證明以圖證實在原審前有利之主張為真實，據以聲
    請重新審理，該項證據既非裁判後所發現，顯難憑以聲請重新審理，最高法院著
    有十九年抗字第八號、三十三年抗字第七十號、五十年台抗字第一０四號等判例
    。又按再審係對確定判決之事實錯誤而為之救濟方法（最高法院著有四十三年台
    抗字第六○號判例足資參照），所謂「發現確實之新證據」，係指該證據於事實
    審法院判決前業已存在，為法院、當事人所不知，不及調查斟酌，至其後始行發
    現，且就證據本身形式觀察，固不以絕對不須經過調查程序為條件，但必須顯然
    可認為足以動搖原有罪確定判決，而為受判決人無罪、免訴、免訴或輕於原判決
    所認罪名之判決者為限。亦即該「新證據」須可認為確實具有足以動搖原確定判
    決，而對受判決人為更有利判決之「顯然性」外，尚須具備該證據係在事實審法
    院於判決前已存在，因未經發見，不及調查斟酌，或審判時未經注意，至其後始
    行發見之「嶄新性」特質，二者均屬不可或缺，倘若未兼備上開學理上所謂「顯
    然性」與「嶄新性」之二種為聲請再審新證據之特性，即不能據為聲請再審之原
    因，最高法院十九年抗字第八號、四十九年臺抗字第七十二號等判例足資參照。
三、經查：
（一）聲請意旨所指甲○○向告訴人訛稱需繳拍賣尾款價金非事實乙節，業經原審法
      院審酌，並經原法院捨棄不採聲請人所辯，即非該款所謂發見之新證據，依上
      所述，不得據為再審聲請之原因。又聲請意旨所指證人陳文元與告訴人等在本
      案偵查前並不相識，不可能於蔡吳伯霞家中聽見被告訛稱標得土地，需要繳拍
      賣尾款乙節，查原確定判決理由二中，原審除引述證人陳文元證言外，尚參酌
      證人張楊足蘭之證述，始作成該判決，是聲請人所稱，尚非顯然足以動搖原確
      定判決所憑證據，亦即欠缺前述「顯然性」之特質，則無法據為聲請再審之理
      由。
（二）再者，所謂發現確實之新證據，係指該證據之本體顯然足為聲請人有利之裁判
      ，不須經過調查而言，本件聲請人所提出該證據之本體，尚非顯然足為聲請人
      有利之裁判，仍須再經調查，如上所述，即與確實之證據之意義不符；再參以
      並非顯然足以推翻原確定裁判，即非所謂確實之新證據。況且本件聲請人乃因
      對有利之主張為原審所不採，事後提出該錄音帶為證，以圖證實在原審前有利
      之主張為真實，俾據以聲請重新審理。則該項證據既非裁判前已存在，裁判後
      始發現，其並不具備前述「嶄新性」之特質，是顯難憑以聲請重新審理。
綜上所述，聲請人所提新證據，既不具備確實具有足以動搖原確定判決，而對受判決
人為更有利判決之「顯然性」，復未具備於判決前已存在，因未經發見，不及調查斟
酌，或審判時未經注意，至其後始行發見之「嶄新性」特質，是以，本件聲請人所舉
聲請再審之理由，核與上引法條所定無一相符，應認為無再審理由，爰依同法第四百
三十四條第一項，裁定如主文。
中    華    民    國      九十      年      十      月      二十五      日
                                  臺灣高等法院臺南分院刑事第四庭
                                      審判長法官  陳    義    仲
                                            法官  徐    財    福
                                            法官  宋    明    蒼
右正本證明與原本無異。
不得抗告。
                                      法院書記官  余    素    美
中    華    民    國      九十      年      十      月      二十六      日


司法院資訊處製作；財團法人民間司法改革基金會備份。
